【裁判字號】    98,親,29
【裁判日期】    990422
【裁判案由】    否認子女
【裁判全文】
臺灣宜蘭地方法院民事判決                98年度親字第29號
原      告  戊○○
訴訟代理人  林國漳律師
被      告  王祐誠
            乙○○
上  二  人
特別代理人  丁○○
上列當事人間否認婚生子女事件，本院於民國九十九年四月六日
言詞辯論終結，判決如下：
    主  文
否認被告乙○○為原告戊○○與丙○○之婚生子女。
原告其餘之訴駁回。
訴訟費用由原告與被告乙○○各負擔二分之一。
    事實及理由
一、原告起訴主張：原告戊○○與丙○○於民國七十二年一月九
    日結婚後，丙○○雖於九十六年九月二十日死亡，但原告於
    婚姻關係存續期間，因與被告王祐誠、乙○○之特別代理人
    丁○○發生性行為，且先後於七十九年六月七日產下被告王
    祐誠及於八十六年八月二十八日產下被告乙○○，依法推定
    被告均為原告與丙○○之婚生子女。惟被告王祐誠、乙○○
    確非原告戊○○自丙○○受胎所生子女，爰依民法第一千零
    六十三條第二項訴請否認被告甲○○、乙○○為原告戊○○
    與丙○○所生之婚生子女等語。
二、被告王祐誠、乙○○之特別代理人丁○○到庭對原告主張均
    不爭執，且坦認被告王祐誠、乙○○皆非原告自丙○○受胎
    所生之婚生子女等語。
三、按確認之訴係指請求法院判決確認法律關係存在或不存在之
    訴訟。形成之訴則為起訴請求法院以判決創設、變更或消滅
    法律關係。執此以觀，否認之訴既在確認法律推定為婚生子
    女之真正血統而否定其婚生子女身分之訴，需經法院以判決
    創設、變更或消滅法律關係，且依法推定為婚生子女後，除
    提起否認之訴由法院以判決否定外，並無其他途徑推翻其婚
    生子女之身分，民法第一千零六十三條第三項亦設立否認權
    即形成權之二年除斥期間限制，是否認之訴應屬形成之訴而
    非確認之訴。合先敘明。
四、經查，原告戊○○主張各情，業據提出戶籍謄本及法務部調
    查局ＤＮＡ鑑識實驗室鑑定書在卷可佐。然依卷附法務部調
    查局九十九年二月十二日調科肆字第０九九０００七一八七
    ０號ＤＮＡ鑑識實驗室鑑定書所載：(一)依據遺傳法則，王祐
    誠之ＤＮＡ  ＳＴＲ型別計有Ｄ８Ｓ１１７９、Ｄ２１Ｓ１
    １、Ｄ２Ｓ１３３８、Ｄ１９Ｓ４３３、Ｄ１８Ｓ５１、Ｄ
    ５Ｓ８１８及ＦＧＡ等七項型別與丁○○之相對應型別均無
    矛盾，研判丁○○不可能為王祐誠之生父；(二)依據遺傳法則
    ，乙○○之各項ＤＮＡ型別與丁○○之相對應型別均無矛盾
    ，經計算其ＣＰＩ值為６．６７３Ｘ１０六次方以上，研判
    丁○○極有可能（機率９９．９９％以上）為乙○○之生父
    等語，佐以現代生物科學發達，醫學技術進步，以ＤＮＡ基
    因圖譜定序鑑定檢驗方法鑑定子女之血統來源極為精準之客
    觀事實，應足認定被告乙○○之生父應非丙○○，但被告王
    祐誠則無法排除其生父並非丙○○之事實。至被告王祐誠、
    乙○○之特別代理人丁○○到庭雖對原告主張各情均不爭執
    ，然因親子關係事件涉及社會公益，當事人處分主義應受限
    制，故民事訴訟法規定關於認諾及自認或不爭執事實效力規
    定，於親子關係事件不適用之，民事訴訟法第五百九十四條
    規定甚明，故被告王祐誠、乙○○之特別代理人丁○○當庭
    所為之認諾及訴訟上自認抑或事實之不爭執，因均不生訴訟
    上效力，本院自難據此認定原告主張各情屬實。總上事證，
    本院基於確定子女真實身分之實質調查結果，認原告主張被
    告乙○○非原告自丙○○受胎所生，應與真實相符而可採信
    ，至原告主張被告王祐誠亦非原告自丙○○受胎所生，則乏
    證據可資證明。
五、按從子女出生日回溯第一百八十一日起至第三百零二日止，
    為受胎期間；妻之受胎，係在婚姻關係存續中者，推定其所
    生子女為婚生子女。前項推定，夫妻之一方或子女能證明子
    女非為婚生子女者，得提起否認之訴。前項否認之訴，夫妻
    之一方自知悉該子女非為婚生子女，或子女自知悉其非為婚
    生子女之時起二年內為之，民法第一千零六十二條第一項、
    第一千零六十三條定有明文。又夫妻已逾九十六年五月四日
    修正前之民法第一千零六十三條第二項規定所定期間，而不
    得提起否認之訴者，得於修正施行後二年內提起之，即九十
    八年五月二十五日以前提起，民法親屬編施行法第八條之一
    亦有明文。查原告戊○○之受胎期間，既在其與丙○○之婚
    姻關係存續期間，依法本應推定被告王祐誠、乙○○為原告
    與丙○○之婚生子女，但被告乙○○事實上既非原告自丙○○受胎所生子女如前述，是原告於九十八年四月二十一日提
    起本件否認被告乙○○為原告與訴外人丙○○婚生子女之訴
    部分，揆諸首開規定，顯未逾越法定除斥期間且為有理由，
    應予准許。另原告訴請否認被告王祐誠亦非原告自丙○○受
    胎所生子女部分，則因未能舉證以實其說，故原告此部分主
    張即無理由，應予駁回。
六、訴訟費用負擔之依據：民事訴訟法第七十九條。
中    華    民    國    99    年    4     月    22    日
                    家事法庭法  官  陳嘉年
以上正本與原本無異。
如不服本判決，應於收受送達後20日內向本院提出上訴狀（應附
繕本）。
中    華    民    國    99    年     4    月    22    日
                            書記官  林家妮

司法院資訊處製作；財團法人民間司法改革基金會備份。
